臺灣臺北地方法院民事判決　　　　　　　　　　　　九十三年度簡上字第一一七號
　　上　訴　人　上方營造有限公司
　兼法定代理人　丙○○
　（即被告）
　　被上訴人　　乙○○
　（即原告）
右當事人間請求損害賠償事件，上訴人對於中華民國九十二年十二月十七日本院新店
簡易庭九十二年度店簡字第七五三號第一審判決提起上訴，被上訴人並為訴之追加，
本院於中華民國九十三年六月二十九日言詞辯論終結，判決如左：
    主      文
原判決命上訴人給付新台幣壹拾肆萬零肆佰柒拾壹元及自民國九十二年九月二十七日
起至清償日止按年息百分之五計算之利息部分，及該部分假執行之宣告與訴訟費用之
裁判均廢棄。
右廢棄部分被上訴人在第一審之訴及第二審追加之訴暨假執行之聲請均駁回。
第一、二審及追加訴訟費用均由被上訴人負擔。
    事      實
甲、上訴人及新訴被告方面：
一、聲明：(一)原判決廢棄。(二)被上訴人在第一審之訴、第二審追加之訴及假執行之聲
    請均駁回。
二、陳述：除與原審判決書所載者相同茲予引用外，補稱：
（一）被上訴人應就其確實於上訴人原施工路段受傷及係因上訴人施工不良與其受傷
      之結果負舉證責任：
    １被上訴人既主張其係因上訴人施工工地之施工不良，因鐵板突出而導致被上訴
      人受傷，則被上訴人應就該施工不良與其受傷之結果間具有因果關係之部分負
      舉證責任；被上訴人雖所提「右肩挫傷、右踝扭傷」之萬芳醫院診斷證明書及
      機車擦撞照片，但僅能證明被上訴人確於民國九十一年十二月五日因機車事故
      造成其受傷之結果。上訴人否認被上訴人所主張之受傷地點為上訴人施工之路
      段，被上訴人應就其騎乘機車行經上訴人施工路段而致跌倒受傷之事實舉證證
      明之。再者，上訴人所承包之工程為中華電信股份有限公司台灣北區電信分公
      司文山營運處（下稱中華電信文山營運處）因配合辦理「北二高安坑交流道與
      中興路交流道出口間交通改善工程即環河快速道路碧潭橋『南端』之車道地下
      化方式左轉至北新路工程」，而上訴人於原審中，稱其發生事故之處為環河快
      速道路碧潭橋之「北端」，其間之差異甚大。另上訴人施工之位置僅在快速道
      之部分，何以竟會造成騎乘機車之被上訴人摔倒受傷，實有可疑之處。故被上
      訴人所指稱之事故路段實非上訴人原施工路段，上訴人自不需負該損害賠償之
      責任。
    ２依台北縣新店市公所九十一年十二月十三日北縣店工字第○九一○○五七一○
      四號函及被告中華電信文山營運處九十一年十二月三十一日文客網字第九一Ｄ
      九八○一三八四號函內容所載實無法證明被上訴人確於案發時、地受傷之事實
      ，僅是要求兩造儘速查明事實、釐清真相並辦理相關慰問及賠償事宜。而由證
      人即新店市公所工務課承辦人員林續騰之證詞可知，其僅於被上訴人事故發生
      後，接獲被上訴人之通知方至現場，實無法證實被上訴人事故發生之時、地是
      否確為上訴人施工之工地。且證人非於事故當時親聞目睹事件發生，其證詞非
      屬直接證據，而為一傳聞證據，應受傳聞法則之規範，而無證據能力可言。被
      上訴人實無法證明其所受之損害結果與上訴人承包工程之施工不良或工程瑕疵
      間有其因果關係存在。
    ３縱被上訴人受傷結果與上訴人承包工程施工不良或工程瑕疵間確具有因果關係
      ，然就被上訴人所提出九十一年十二月五日至台北市立萬芳醫院之診斷證明可
      知，被上訴人所受之傷病僅為「右肩挫傷、右踝扭傷」，何以至九十二年二月
      十五日至長庚醫院就診時即成為診斷證明書所載，其第四、五腰椎椎間盤受有
      突出之傷害，與原審認為被上訴人滑倒後身體右側受傷顯不相容，且就一般醫
      學常識判斷，椎間盤突出應屬慢性病之一種。被上訴人如主張其椎間盤突出係
      因事故所致，應證明其間有相當因果關係。事實上前開萬芳醫院診斷證明書上
      未見有椎間盤突出之記載，被上訴人卻於事故後近三個月始提出受有椎間盤突
      出傷害之證明。
（二）被上訴人自承事故發生之處為快車道，依被上訴人自身亦有注意行車狀況之義
      務而言，上訴人於事故中確有過失，原審判決應核定過失比例之損害賠償，就
      此部分原審付諸闕如，實有不適用法規之違誤。
三、證據：除援用原審之立證方法外，另聲請調閱長庚紀念醫院、財團法人天主教耕
    莘醫院、台北市立萬芳醫院、景美醫院及新福安中醫診所之就診紀錄。並聲請訊
    問證人甲○○及莊玉貞。
乙、被上訴人即新訴原告方面：
一、聲明：(一)關於上訴人之上訴駁回；(二)上訴人與被告蔡新芳應再連帶給付上訴人新
    台幣（下同）一百八十四萬四千九百四十八元，及自擴張及追加訴之聲明狀送達
    被告翌日起至清償日止，按週年利率百分之五計算之利息。(三)願供擔保，請准宣
    告假執行。
二、陳述：除與原審判決書所載者相同茲予引用外，補稱：
    其於八十九年十二月間，原係怡園康復之家即宏慈療養院資深輔導人員，於離職
    前六個月每月薪資所得之平均計算為四萬二千七百二十六元，日薪為一千四百二
    十四元，因本件事故受有第四、五腰椎椎間盤突出之傷害，出院後迄今仍因受傷
    仍無法就任合適之工作，依目前醫學技術，縱接受手術治療，亦無完全復原之可
    能，已難任原條件之工作，足見其勞動能力已有相當之減退。以現今傷害而言，
    至少減少百分之二十之工作能力。其受傷時年四十一歲，距勞動基準法第五十四
    條規定之強制退休年齡六十歲計算，尚有十九歲，縱不考慮得逐年調升薪津之情
    ，如以其每月所得平均薪資至退休時，因而每年減少勞動能力所受損害之金額為
    十萬二千五百四十二元，如採霍夫曼法扣除中間利息請求一次給付之金額為一百
    三十四萬四千九百四十八元。又其受傷後，除須忍受身體劇烈疼痛外，且仍需長
    期回院繼續門診復健治療，其痛苦誠非常人所能體會，併依民法第一百九十五條
    規定，請求精神上之損害賠償五十萬元，故於二審程序中擴張本件請求金額除原
    審判准部分，另增加一百八十四萬四千九百四十八元及此部分之法定遲延利息，
    又被告蔡新芳為上訴人之法定代理人，自應與上訴人負擔連帶賠償責任，併於二
    審程序中追加其為被告。
三、證據：除援用原審之立證方法外，另提出怡園康復之家薪資證明、耕莘醫院診斷
    證明書及萬芳醫院診斷證明書（以上皆影本）等件為證。
    理      由
甲、程序部分：
    按訴之變更或追加，非經他造同意，不得為之，但第二百五十五條第一項第二款
    至第六款情形，不在此限，民事訴訟法第四百四十六條第一項定有明文。而同法
    第二百五十五條第一項第三款及第五款分別規定：擴張或減縮應受判決事項之聲
    明者。及該訴訟標的對於數人必須合一確定時，追加其原非當事人之人為當事人
    者。查被上訴人於審理中主張，依民法第一百九十三條及第一百九十五條規定請
    求喪失或減少勞動能力及精神上之損害賠償，而擴張應受判決之金額之聲明，依
    首開規定，應無不合。又其追加之被告丙○○係上訴人公司之負責人，依公司法
    第二十三條第二項之規定，應與上訴人共同對被上訴人負連帶賠償責任，因連帶
    債務係屬類似必要共同訴訟，訟標的對於連帶債務人必須合一確定，故依首開規
    定，被上訴人追加原非當事人之丙○○為共同被告，係屬合法，亦應予准許。
乙、實體部分：
一、被上訴人主張：原審被告中華電信文山營運處因配合辦理「北二高安坑交流道與
    中興路交流道出口間交通改善工程即環河快速道路碧潭橋南端之車道地下化方式
    左轉至北新路工程」，在新店市○○路、碧潭橋頭挖掘道路作管線遷移工程，並
    並將該工程發包給上訴人上方營造有限公司承攬施作。被上訴人於九十一年十二
    月五日下午一時許，騎機車經過該處，因上訴人施工不良、鐵板突出，致跌倒受
    傷，計花費醫療費一十四萬零四百七十一元。爰依據侵權行為之法律關係，求為
    命上訴人及中華電信文山營運處連帶給付損害賠償及加付法定遲延利息之判決。
    原審為被上訴人對上訴人請求勝訴之判決並依聲請為供擔保之假執行宣告，但駁
    回其對中華電信文山營運處之訴及假執行聲請，被上訴人就其對中華電信文山營
    運處敗訴部分未上訴而確定，然於二審程序中擴張聲明並追加被上訴人法定代理
    人為被告，並聲明：(一)上訴駁回；(二)上訴人與被告蔡新芳應再連帶給付上訴人一
    百八十四萬四千九百四十八元，及自擴張及追加訴之聲明狀送達被告翌日起至清
    償日止，按週年利率百分之五計算之利息；(三)願供擔保，請准宣告假執行。
二、上訴人及被告則辯稱：被上訴人並未就其確實於上訴人原施工路段受傷及係因上
    訴人施工不良與其受傷之結果舉證證明之，故其無庸負擔損害賠償責任。倘本件
    被上訴人確實是在上訴人施工處跌倒時，該公司有投保，可透過保險公司對被上
    訴人為理賠。
三、本件兩造不爭執事項：
（一）被告蔡新芳為上訴人之法定代理人，上訴人承攬中華電信文山營運處關於北二
      高安坑交流道與中興路交流道出口間交通改善工程即環河快速道路碧潭橋南端
      之車道地下化方式左轉至北新路工程，負責在新店市○○路、碧潭橋頭挖掘道
      路作管線遷移工程。
（二）被上訴人於九十一年十二月五日下午一時許，騎機車經過新店天闊社區○○路
      口時跌倒，致受有右肩挫傷、右踝扭傷之傷害，被上訴人並當天致台北市立萬
      方醫院就診。
（三）被上訴人曾向台北縣新店市公所反應後，經台北縣新店市公所以北縣店工字第
      ○九一○○五七一○四號函請中華電信股份有限公司文山營運處惠予查明並速
        辦理相關慰問及賠償事宜，並請加強相關安全措施及夜間警示照明。
四、得心證之理由：
    按當事人主張有利於己之事實者，就其事實有舉證之責任，民事訴訟法第二百七
    十七條前段定有明文。被上訴人主張其係在被上訴人施工處受有損害，而應由上
    訴人及其法定代理人即被告丙○○負擔連帶損害賠償之責，上訴人及被告丙○○
    則否認被上訴人確實在上訴人施工地點跌倒，故自應由被上訴人就此部分舉證證
    明之。被上訴人雖提出台北縣新店市公所九十一年十二月十三日北縣店工字第○
    九一○○五七一○四號函、被告中華電信文山營運處九十一年十二月三十一日文
    客網字第九一Ｄ九八○一三八四號函，及證人林續騰之證詞作為其確實在上訴人
    施工工地跌倒之證明方法。然查：
（一）前開台北縣政府新店市公所北縣店工字第○九一○○五七一○四號函雖指出因
      中華電信文山營業處配合辦理本件之管線遷移案，造成被上訴人途經施工路段
      時跌倒受傷，而請中華電信文山營業處查明並辦理慰問及賠償事宜，並加強相
      關安全措施、夜間警示照明等語（見原審卷第二三頁）。然依據該函文之說明
      欄可知，其係因被上訴人反應事項暨天闊社區管理委員會電話建議事項辦理而
      發文。至中華電信文山營業處九十一年十二月三十一日文客網字第九一Ｄ九八
      ○一三八四號函，雖要求上訴人依據工程合約第八條第七款規定，儘速查明並
      與上訴人辦理相關賠償責任事宜，但此係因中華電信文山營業處收受新店市政
      府函文後，故轉知其下包廠商即上訴人，故實難僅因前揭函文，遽認定被上訴
      人確實在上訴人施工工地跌倒。
（二）前開新店市公所函文之承辦人即新店市公所工務課林續騰到庭具結證稱：「這
      個是我承辦的工程，被上訴人事發當時有用電話通知我說他在工地摔倒，我沒
      有在第一時間到場。（原告即被上訴人說的摔倒時間、地點，可否確定當時當
      地工程路權由何人負責？）他摔倒的地點，我無法確認。．．．如果照被上訴
      人電話中說的摔倒位置就是上訴人的工地」等語。（見原審卷第七一頁），由
      證人之證詞，可知其並未於事故發生時，會同被上訴人至現場確定施工單位為
      何，而係憑被上訴人單方陳述判斷為被上訴人向中華電信文山營業處所承攬之
      工程。故證人之證言不足以證明本件事故發生之地點確實為上訴人施工處，而
      其僅於被上訴人事故發生後，接獲被上訴人之通知方至現場，實無法證實被上
      訴人事故發生之時、地是否確為上訴人施工之工地。
（三）另證人即在中華電信文山營運處擔任系爭工程監工之甲○○到庭具結證稱「公
      司為了配合新店市公所管線地下化，我們必須遷移公司管線，因為人孔在路中
      間，要把管線遷移往上一層讓車子可以通過，是由上訴人承包此工程，我幾乎
      每天都在現場，新店市○○○路政規定何時可以施工，我們才可以進場施工，
      因為車流量大，所以上訴人是夜間施工，隔日早上六點就須全部收拾完畢，必
      須覆蓋鐵蓋後再加上瀝美土。（問：有無聽聞被上訴人向公司反應在該路段跌
      倒？）沒有，是新店市公所告知有人跌倒，當日晚上我們就去被上訴人處拜訪
      ，因為該處尚有其他工程在施工，我們是要瞭解是否是在我們工地處發生事故
      。被上訴人表示是在我們施工處跌倒，但是他並沒有指出實際事故地點，所以
      無法確定是否是在我們施工的地方跌倒。」（見本院卷第二八九頁、第二九０
      頁），足證，上訴人稱其施工方法為每日施作完畢後，均於施工鐵板上覆蓋瀝
      青以維持行車安全為可採，又本件中華電信文山營業處及上訴人係因新店市公
      所要求須瞭解本件事故發生原因及是否因負擔理賠責任，而與被上訴人聯繫拜
      訪事宜，亦不能因此遽推定被上訴人所發生事故係在上訴人施工處。
五、綜上所述，本件被上訴人並未證明其確實在由被告擔任法定代理人之上訴人施工
    處受傷，故上訴人及被告抗辯其無庸負擔侵權行為損害賠償責任為可採。從而，
    被上訴人本於侵權行為之法律關係，請求上訴人及新訴被告連帶給付一百九十八
    萬五千四百一十九元（即原審請求之一十四萬零四百七十一元加上二審追加之一
    百八十四萬四千九百四十八元）及法定遲延利息，為無理由，不應准許。其假執
    行之聲請亦失所附麗，應併予駁回。原審判命上訴人給付一十四萬零四百七十一
    元及法定遲延利息並為假執行之宣告，自有未洽。上訴意旨指摘原判決不當，求
    予廢棄改判，為有理由。自應由本院予以廢棄改判，如主文第二項所示。
六、本件事證已臻明確，兩造間其餘主張及陳述，核與判決結果不生影響，不再逐一
    審酌論列，併此敘明。
七、據上論結，本件上訴為有理由、被上訴人二審追加之訴為無理由，依民事訴訟法
    第四百三十六條之一第三項、第四百五十條、第七十八條，判決如主文。
中　　　華　　　民　　　國　　九十三　　年　　　七　　　月　　 十三 　　日
                              民事第四庭審判長法      官  盧彥如
                                              法      官  洪遠亮
                                              法      官  黃柄縉
右正本係照原本作成
如對本判決上訴，須於判決送達後二十日內向本院提出上訴狀，同時表明上訴理由；
如已於本判決宣示後送達前提起上訴者，應於判決送達後十日內補具上訴理由（均須
按他造當事人之人數附繕本）。
中　　　華　　　民　　　國　　九十三　　年　　　七　　　月　　十四  　　日
                                              書  記  官  楊湘雯
